臺灣臺南地方法院新市簡易庭民事判決
                                    111年度新簡字第160號
原      告  李充明  
被      告  蔡宏昇  

兼法定代理  邱水妹  
人                    
暨  上一人
訴訟代理人            蔡振雄  

被      告  蔡淑卿  

訴訟代理人  蔡振雄  
上列當事人間侵權行為損害賠償(交通)事件，經本院於中華民國
111年7月13日言詞辯論終結，本院判決如下：
    主      文
被告應連帶給付原告新臺幣貳萬零肆佰伍拾元，及自民國一百一
十一年二月九日起至清償日止，按週年利率百分之五計算之利息
。
原告其餘之訴駁回。
訴訟費用新臺幣貳仟貳佰壹拾元，其中新臺幣貳佰貳拾壹元由被
告連帶負擔，餘由原告負擔。
本判決原告勝訴部分得假執行。
    事實及理由
一、原告經合法通知，未於最後言詞辯論期日到場，核無民事訴
    訟法第386條所列各款情形，應依被告之聲請，由其一造辯
    論而為判決。
二、原告起訴主張： 
　㈠被告乙○○為未成年人，無領有駕駛執照，竟於民國109年2月1
    5日下午4時5分許，未戴安全帽趁機偷騎乘被告丁○○所有車
    牌號碼000-0000號普通重型機車(甲車)，沿臺南市永康區中
    正路155 巷21弄由東往西方向行駛，行經該路段與臺南市永
    康區中正路155 巷21弄之交岔路口時，未依規定減速慢行，
    而依當時天候晴、日間自然光線、柏油路面乾燥、無缺陷、
    無障礙物、視距良好等情狀，客觀上並無不能注意之情形，
    竟疏於注意仍超速直行，適有原告騎乘車牌號碼000-000號
    普通重型機車(乙車)，沿臺南市永康區中正路155巷由南往
    北方向行駛，經上開路口與被告乙○○騎乘機車發生碰撞，致
    原告人車倒地，除機車受損外，並受有下背部挫傷、左臀部
    挫傷、頸部肌肉拉傷等傷害及腦震盪之後遺症(下合稱系爭
    傷害)。原告因此支出系爭機車維修費新臺幣(下同)1,125元
    (已計算折舊)，復因系爭傷害造成精神受有痛苦，身心蒙受
    巨大傷害，請求被告賠償精神慰撫金200,000元。
　㈡又被告乙○○為未成年人，依民法第187條第1項規定法定代理
    人即被告丙○○、甲○○就被告乙○○之侵權行為應連帶負損害賠
    償責任。及被告丁○○為甲車所有人，明知被告乙○○未領有駕
    駛執照，依法不得騎乘機車，竟未注意看管，放任被告乙○○
    無照駕駛，顯有過失，就系爭事故之發生及原告所受傷害均
    為共同原因，亦有過失，依民法第185條第1項前段共同侵權
    行為規定，請求被告丁○○與被告乙○○負共同侵權行為之連帶
    賠償責任。
　㈢聲明：被告乙○○、丙○○、甲○○、丁○○應連帶賠償原告201,125
    元，及自起訴狀繕本送達翌日起至清償日止，按週年利率5%
    計算之利息。
三、被告答辯略以：
　㈠被告乙○○承認無照駕駛，被告丁○○對於需負共同侵權連帶賠
    償責任，也不爭執。關於原告請求之賠償，被告等同意賠償
    機車維修費用1,125元，至於精神慰撫金請求200,000元則認
    為過高。被告可以接受本院110年度新簡字第273號民事判決
    ，被告乙○○就系爭事故需負擔40%肇事責任之認定。
　㈡被告不爭執診斷證明書記載「下背部挫傷、左臀部挫傷、頸
    部肌肉拉傷」等傷害，為系爭事故所造成。但是原告提出台
    南市立醫院連續慢性處方箋關於腦震盪之傷害，是110年10
    月22日才前往醫院就醫，距離系爭事故發生時間已經過一年
    多，被告認為腦震盪之傷害與系爭事故應無關聯等語。
四、得心證事由：
　㈠按因故意或過失，不法侵害他人之權利者，負損害賠償責任
    。違反保護他人之法律，致生損害於他人者，負賠償責任；
    數人共同不法侵害他人之權利者，連帶負損害賠償責任；無
    行為能力人或限制行為能力人，不法侵害他人之權利者，以
    行為時有識別能力為限，與其法定代理人連帶負損害賠償責
    任，民法第184條第1、2項前段、第185條項第1項前段及第1
    87條第1項前段分別定有明文。又未領有駕駛執照而駕駛機
    車者，係違反道路交通管理處罰條例第二十一條第一項第一
    款之規定，自屬違反保護他人之法律，依民法第一百八十四
    條第二項規定，應推定其有過失。則有最高法院97年度台上
    字第2095號民事判決意旨可參。                 
　㈡本件原告主張系爭事故發生之經過，業據提出臺南市政府警
    察局道路交通事故初步分析研判表、臺灣高等法院臺南分院
    110年度交上易字第399號刑事判決書及邵柏洲骨科診所診斷
    證明書為據，核與臺南市政府警察局永康分局以南市警永交
    字第1110086659號函提供之道路交通事故現場圖、道路交通
    事故調查報告表、當事人酒精設定紀錄表、照片、調查筆錄
    等資料大致相符。及被告乙○○不爭執無駕照騎乘機車，行經
    無號誌路口，未注意車前狀況及減速慢行之行車疏失，同意
    對乙車之損壞負賠償責任等語在卷。是原告主張被告乙○○因
    行車疏失，導致原告身體受傷，其騎乘之乙車受損等事實，
    可信為真正。
　㈢至原告主張本件事故尚造成伊受有腦震盪傷害乙節，雖提出
    台南市立醫院病歷及連續慢性處方箋等件為憑。但本院檢視
    臺南市政府警察局永康分局檢送肇事相關資料，原告陳稱背
    部及頸部受傷，並無頭部受傷之陳述。再檢視上開病歷記載
    初診日期為110年10月22日，距離本件事故已逾一年以上，
    果原告當時頭部受創，依醫學常規受撞擊後6小時即陸續出
    現頭暈、頭痛或嘔吐等腦震盪症狀，治療後，2至3週即能康
    復，顯無遲至一年後始出現腦震盪症狀之可能。原告於110
    年10月所受腦震盪之傷害，應可排除為本件交通事故所造成
    ，原告主張上開腦震盪之傷害，亦為本件事故所造成，並非
    可信。　　　
　㈣承上調查，原告因被告乙○○之行車疏失，致原告身體受有下
    背部挫傷、左臀部挫傷、頸部肌肉拉傷等傷害，及騎乘之乙
    車車體受損等情，已如上述。被告等均同意賠償甲車修復費
    用，僅就原告請求之精神慰撫金，抗辯金額過高等語，足認
    被告等對於原告所受損害業已同意負賠償責任。從而，原告
    依據民法第184條第1、2項前段、第185條第1項及第187條第
    1項前段等規定，請求被告等負連帶賠償責任，於法有據，
    應可採認。
　㈤本件原告請求賠償項目，依序為機車維修費1,125元及精神慰
    撫金200,000元，爰就各項請求是否有理由，分論如下：　
    　
　⒈機車維修費部分：
　　原告主張機車因系爭事故受有損壞，支出維修費用經計算折
    舊後為1,125元，請求被告連帶賠償1,125元。查原告起訴時
    稱機車維修收據已遺失，未能提出佐證，然被告已當庭同意
    賠償原告機車修復費1,125元，有本件111年4月20日言詞辯
    論筆錄附卷可稽，是原告請求被告連帶賠償機車維修費1,12
    5元為有理由，應予准許。
　⒉精神慰撫金部分：
　①按不法侵害他人之身體、健康、名譽、自由、信用、隱私、
    貞操，或不法侵害其他人格法益而情節重大者，被害人雖非
    財產上之損害，亦得請求賠償相當之金額。此民法第195條
    第1項前段定有明文。而實務上對於慰撫金之量定，均斟酌
    實際加害情形、所造成之影響、被害人痛苦之程度、兩造之
    身分地位經濟情形及其他各種狀況，以核定相當之數額。
　②查原告因系爭事故受有下背部挫傷、左臀部挫傷、頸部肌肉
    拉傷等傷害，已如上述。雖原告受傷程度尚非嚴重，但身體
    上除有疼痛感，亦影響生活作息，可認精神上受有相當程度
    之痛苦，故原告就其所受非財產上之損害，請求被告賠償精
    神慰撫金，應屬有據。爰審酌本院依職調閱兩造之財產及所
    得資料，再斟酌兩造之年齡、教育程度、工作情狀、原告受
    傷程度等一切情狀，認原告請求精神慰撫金50,000元尚屬適
    當，應予准許；逾此部分則屬過高，應予駁回。
　㈣綜上所述，本件原告所得請求被告連帶賠償之金額合計為51,
    125元（計算式：1,125＋50,000＝51,125）。
五、又按損害之發生或擴大，被害人與有過失者，法院得減輕賠
    償金額，或免除之，民法第217條第1項著有規定。本件被告
    乙○○對於個人有行車疏失乙節，固不爭執，惟認原告亦有疏
    失，原告則堅稱其並無行車疏失云云。茲經本院核閱臺灣高
    等法院臺南分院110年度交上字第399號刑事案卷，系爭事故
    經台南市車輛行車事故鑑定委員會出具之覆議意見，認本件
    原告支線道車未讓幹線道車先行為肇事主因，被告乙○○未注
    意車前狀況，未減速慢行為肇事次因(未達考照年齡無照駕
    駛且未戴安全帽，有違規定)，顯認兩造均有行車疏失。雖
    原告稱伊在很大的路口緩慢前進，在臨路口前兩公尺已經幾
    乎停止，是被告乙○○無照、超速導致系爭事故發生，應由被
    告乙○○負擔70至80％肇事責任比例云云，但依永康分局提供
    道路交通事故現場圖顯示及調查筆錄，原告與被告乙○○當時
    騎乘機車均是直行，未有任何一方在路口處轉彎，雙方在路
    口發生碰撞，倘原告在臨路口處兩公尺前已幾乎停止為真實
    ，原告騎乘之機車並未到達路口，二車應無發失碰撞可能，
    原告所述於邏輯上顯然矛盾，不足採信。本院審酌卷附之相
    關肇事資料、兩造之陳述答辯及舉證，佐以，系爭事故前經
    本院110年度新簡字第273號認定肇事責任比例應由原告負擔
    60％，被告乙○○負擔40％，及被告同意依上開比例負擔肇事責
    任等情狀，認上開肇事責任比例應屬合理，故本件被告應負
    之賠償金額，依此肇事責任比例酌減後為20,450元(計算式
    ：51,125×0.4＝20,450)。
六、綜上所述，原告依據侵權行為之法律關係，請求被告等負連
    帶賠償責任，於法有據。從而，本件原告請求被告連帶給付
    原告20,450元，及自民事起訴狀繕本送達翌日即111年2月9
    日起至清償日止，按週年利率百分之5計算之利息，為有理
    由；逾此部分之請求，為無理由，不予准許。　
七、按各當事人一部勝訴、一部敗訴者，其訴訟費用，由法院酌
    量情形，命兩造以比例分擔或命一造負擔，或命兩造各自負
    擔其支出之訴訟費用。共同訴訟人因連帶或不可分之債敗訴
    者，應連帶負擔訴訟費用。及法院為終局判決時，應依職權
    為訴訟費用之裁判，此民事訴訟法第79條、第85條第2項及
    第87條第1項定有明文。本件訴訟除原告支出第一審裁判費
    用2,210元，兩造並無其餘費用支出，是本件訴訟費用額確
    定為2,210元，並按兩造勝訴程度酌定負擔之訴訟費用。及
    本件係依民事訴訟法第427條第1項規定，適用簡易程序之簡
    易事件，所為被告敗訴之判決，依同法第389條第1項第3款
    之規定，職權宣告假執行。
八、據上論結，本件原告之訴為一部有理由，一部無理由，依民
    事訴訟法第436條第2項、第385條第1項前段、第79條、第85
    條第2項、第389條第1項第3款，判決如主文。　　　　
中　　華　　民　　國　　111 　年　　8 　　月　　5 　　日
                  臺灣臺南地方法院新市簡易庭
　　　　　　　　　　　　　　　　　法  官　許蕙蘭
上為正本係照原本作成。
如不服本判決，應於送達後20日內，向本院提出上訴狀並表明上
訴理由，如於本判決宣示後送達前提起上訴者，應於判決送達後
廿日內補提上訴理由書（須附繕本）。如委任律師提起上訴者，
應一併繳納上訴審裁判費。
中　　華　　民　　國　　111 　年　　 8　　月　   5　　日
　　　　　　　　　　　　　　　　　書記官　柯于婷